臺灣高等法院臺中分院民事裁定
110年度聲再字第36號
再審聲請人  許麗珠  
            許素珠  
            許麗紅  
            張家仁  
再審相對人  南投縣○○鎮○○

法定代理人  張彩珠  
上列當事人間請求地上權登記等事件，聲請人對於中華民國110
年7月5日本院110年度聲再字第7號確定裁定，聲請再審，本院裁
定如下：
    主  文
再審之聲請駁回。
聲請再審訴訟費用由聲請人負擔。
    理  由
一、再審聲請意旨略以：
（一）有關本院83年度上字第807號事件訴訟標的價額，就「同
      意重建」部分核為新臺幣（下同）170,544元，另「地上
      權登記」部分則為249,600元，合計共420,144元，該件於
      民國84年5月20日經本院判決伊「地上權登記」部分敗訴
      ，至「同意重建」部分則獲勝訴，依當時民事訴訟法第46
      6條第1項之規定，雙方各自敗訴之上訴利益均未逾30萬元
      ，應即告確定，本院無於判決確定後，重新核定訴訟標的
      價額之餘地。惟該件判決書教示欄誤載「被上訴人（即本
      件再審相對人）得上訴」，其因而就「同意重建」部分提
      起上訴後，本院竟於84年6月15日核定訴訟標的價額為420
      ,144元，並通知其繳納上訴裁判費，而未通知伊，使其得
      就本應確定之判決，非法上訴至第三審，致最高法院以85
      年度台上字第659號判決，將本應確定之「同意重建」部
      分廢棄發回，而由本院以85年度上更（一）字第33號，改
      判伊敗訴確定。是上開第659號判決發回更審後之相關裁
      判均屬重大違背法令而不生效力，伊實已敘明本院109年
      度再易字第87號確定裁定之具體再審事由，然原確定裁定
      仍認伊未具體敘明再審事由，顯違背民事訴訟法第466條
      第1項、第77條之1至12、第398條第2項等規定及最高法院
      32年度抗字第255號裁定、司法院大法官會議釋字第135號
      解釋，而有民事訴訟法第496至498條之再審事由。
（二）本件經伊23年來第107次聲請再審，均提及上開違誤情事
      ，卻遭無視，而以未具體表明再審事由駁回伊再審之聲請
      ，原確定裁定自有違誤，並有民事訴訟法第496至498條所
      定再審事由，爰聲請再審等語，並聲明：
    1.最高法院85年台上字第659號判決及之後的所有判決、裁
      定應予一併廢棄，以回復本院83年度上字第807號判決之
      原確定力。
    2.再審相對人之上訴駁回，並應同意伊就坐落南投線○○鎮○○
      段000號地號系爭209平方公尺土地，重新建築RC造五層樓
      房使用等詞。
二、按聲請再審，係準用再審之訴之規定，故對於確定裁定聲請
    再審，依民事訴訟法第507條準用同法第501條第1項第4款之
    規定，必須表明再審理由，否則，其再審之聲請即屬不合法
    ，且未表明者無庸命其補正，逕以裁定駁回之。而所謂表明
    再審理由，即必須指明確定裁定有如何合於法定再審事由之
    具體情事，始為相當，倘僅泛言有何條款之再審事由，無具
    體情事者，仍難謂已合法表明再審事由（最高法院64年台聲
    字第76號、70年台再字第35號裁定意旨參照）。又當事人提
    起再審之訴或聲請再審，雖聲明係對某件再審判決或裁定為
    再審，但審查其再審訴狀理由，實為指摘原確定裁判或前次
    之再審裁判如何違法，而對該聲明不服之再審判決或裁定，
    則毫未指明有何法定再審理由。此種情形，可認為未合法表
    明再審理由，法院無庸命其補正，逕以其再審為不合法駁回
    之，亦經最高法院69年度第3次民事庭會議決定㈠闡釋明確。
    另按再審之訴，法院認無再審理由，判決駁回後，不得以同
    一事由，對於原確定判決或駁回再審之訴之確定判決，更行
    提起再審之訴，民事訴訟法第498條之1亦有明文規定，且依
    同法第507條規定，上開規定於對確定裁定聲請再審準用之
    。
三、經查：
（一）再審聲請人聲請再審狀所載理由，均係指摘前述本院807
      號判決就再審相對人敗訴之同意重建部分訴訟標的價額僅
      170,544元，依法不得提起第三審上訴，本院竟許其對該
      部分非法上訴，致最高法院以上開659號判決誤予廢棄本
      院807號判決所命其應同意伊重建部分，故指最高法院上
      開659號判決及之後之所有裁判均屬重大違背法令，有損
      伊之權益，認有違反民事訴訟法第77條之1至12、第398條
      第2項、第466條第1項規定及最高法院32年抗字第255號判
      決意旨及大法官會議釋字第135號解釋等情。惟查上開前
      訴訟程序之本案訴訟、駁回再審聲請等確定裁判，均非本
      件原確定裁定所審理及裁判之對象，原確定裁定係審理本
      院109年度再易字第87號確定裁定，則本件再審聲請人執
      前詞據為對於本件原確定裁定聲請再審之事由，實為指摘
      前訴訟程序本案訴訟或前次之再審裁判如何違法，而對於
      本件原確定裁定駁回再審聲請人關於本院109年度再易字
      第87號確定裁定聲請再審之理由，究有如何合於法定再審
      事由之具體情事，則未據敘明，揆諸前揭說明，自難認其
      等就原確定裁定有如何合於法定再審事由之具體情事已為
      表明。再審聲請人既未合法表明聲請再審之理由，依上開
      規定，其等再審之聲請即屬不合法。
（二）又再審聲請人就兩造間系爭重建案，已多次提起再審之訴
      及聲請再審，皆以相同事由為之，迭經各次裁判詳敘駁回
      理由及依據，再審聲請人再持相同事由，提起本件聲請，
      另已違反民事訴訟法第498條之1所定，不得以同一事由對
      原確定判決或駁回再審之訴之確定判決更行提起再審之訴
      之規範，與法亦有未合。
四、據上論結，本件聲請再審為不合法，爰裁定如主文。
中　　華　　民　　國　　110 　年　　8 　　月　　31　　日
                            民事第三庭    
        　　                    審判長法　官  黃玉清
　　　　　　　　　　　　　　          法　官  涂秀玲
　　　　　　　　　　　　　　　        法　官  葛永輝
正本係照原本作成。       
不得抗告。
                                      書記官  黃湘玲   

中　　華　　民　　國　　110 　年　　8 　　月　　31　　日